臺灣高等法院交通事件裁定　　 100年度交抗字第1151號
抗　告　人　徐鈺茵
上列抗告人即受處分人因違反道路交通管理處罰條例案件，不服
臺灣板橋地方法院，中華民國100年8月11日所為裁定（100年度
交聲字第1473號），提起抗告，本院裁定如下：
    主  文
抗告駁回。
    理  由
一、原裁定意旨略以：抗告人即受處分人徐鈺茵於民國99年11月
    24日上午8時9分許，騎乘車牌號碼987-DDR號普通重型機車
    ，行經新北市○○區○○路2段400號時，因機車車牌有「以
    安裝其他器具之方式使不能辨識牌號」之交通違規，經（改
    制前）臺北縣政府警察局海山分局埔墘所執勤警員攔停，並
    填製北縣警交大字第C00000000號舉發通知單舉發，此為受
    處分人所不爭執，並經證人蔡明倫到庭具結證述明確，亦有
    上開舉發通知單1紙在卷可稽，是本件違規事實堪以認定。
    另按行為人有違反道路交通管理處罰條例之情形者，應填製
    舉發違反道路交通管理事件通知單，並於被通知人欄予以勾
    記，當場舉發者，通知聯應填記駕駛人或行為人姓名、性別
    、出生年月日、地址、身分證統一編號及車主姓名、地址、
    車牌號碼、車輛種類；被查獲之駕駛人或行為人為受處分人
    時，應於填記通知單後將通知聯交付該駕駛人或行為人簽名
    或蓋章收受之；拒絕簽章者，仍應將通知聯交付該駕駛人或
    行為人收受，並記明其事由及交付之時間；拒絕收受者，應
    告知其應到案時間及處所，並記明事由與告知事項，視為已
    收受，違反道路交通管理事件統一裁罰基準及處理細則第11
    條第1項第1款定有明文。又本條例所定罰鍰之處罰，行為人
    接獲違反道路交通管理事件通知單後，於15日內得不經裁決
    ，逕依第92條第3項之罰鍰基準規定，向指定之處所繳納結
    案；不服舉發事實者，應於15日內，向處罰機關陳述意見；
    其不依通知所定期限前往指定處所聽候裁決，且未依規定期
    限繳納罰鍰結案或向處罰機關陳述意見者，處罰機關得逕行
    裁決之，道路交通管理處罰條例第9條第1項亦有明文。再依
    違反道路交通管理事件統一裁罰基準表規定，違反道路交通
    管理處罰條例第13條第1款規定，逾越應到案期限60日以上
    ，繳納罰鍰或逕行裁決處罰者，處罰鍰3,900元。受處分人
    自承拒絕簽收舉發單等語，與舉發單上所載「已告知應到案
    日期、時間、處所及申訴管道」互核相符，是本件違規通知
    單仍視為業經受處分人收受而合法送達無誤，又受處分人未
    於應到案日期（99年12月9 日）前到案陳述意見，僅於收受
    原處分機關裁決書後方於100年5月4日始向原處分機關聲明
    異議，以裁決時點（100年4月14日）而言，顯已逾越應到案
    期日60日以上甚明。從而，原處分機關即交通部公路總局臺
    北區監理所板橋監理站認定受處分人於上開時、地駕駛之普
    通重型機車有以安裝其他器具之方式不能辨識號牌之違規事
    實，並以受處分人逾越應到案日期60日以上，逕依違反道路
    交通管理事件統一裁罰基準表之規定，裁罰受處分人最高額
    罰鍰3,900元，並責令申請換領牌照或改正，核無違誤或不
    當之處。異議為無理由而予駁回等語。
二、抗告意旨略以：(一)員警本欲以紅燈右轉為由攔停開罰，當
    伊否認後，即遭員警刁難以車牌懸掛東西開罰，伊在車牌處
    加裝娃娃已久從未遭罰或勸導，伊實在不知車牌加裝娃娃違
    法。(二)員警攔停開罰過程中，口氣及態度非常差。(三)伊
    從未收過罰單，待收到裁決書時已過期加罰。
三、按汽車（依道路交通管理處罰條例第3條第8款規定，包括機
    器腳踏車）行駛損毀或變造汽車牌照、塗抹污損牌照，或以
    安裝其他器具之方式，使不能辨認其牌號，處汽車所有人新
    臺幣（下同）2,400元以上4,800元以下罰鍰，並責令申請換
    領牌照或改正，道路交通管理處罰條例第13條第1款定有明
    文。次按汽車號牌不得變造損毀、塗抹或粘貼其他材料、加
    裝邊框或霓虹燈、裝置旋轉架、顛倒懸掛或以安裝其他器具
    之方式使不能辨認其牌號，並不得以他物遮蔽，如有污穢，
    致不能辨認其牌號時，應洗刷清楚，道路交通安全規則第11
    條第2項亦定有明文。所謂「不能辨認其號牌」之認定，應
    考量正常視力、光線距離及角度情況下，依個案具體認定之
    ；又凡以各種手段科學儀器不能辨認其號牌者，亦屬之。揆
    之汽車號牌制度建立之緣由，非單純在貫徹主管機關之車籍
    管理，於交通違規或事故發生時，亦可便於相關單位發現違
    規或肇事之車輛駕駛人並予以究責，而具有辨識路上行駛中
    車輛之特定功效，對於道路交通安全之管理、維護，自屬重
    要；故為加強主管機關對於道路交通管理之有效性，及利於
    其他用路人對於車輛之識別，並藉此保障其等行車安全等目
    的，立法者乃以前揭規定，課以汽車所有人必須依法懸掛汽
    車號牌並保持其「清晰明確無任何不能辨識牌號之情形」之
    作為義務。
四、經查：
  (一)本件抗告人即受處分人徐鈺茵於上揭時、地，駕駛車牌號碼
    987-DDR號普通重型機車，行經新北市○○區○○路2段400
    號時，因車牌懸掛娃娃致無法清楚辨識車牌上字母或數字，
    為警攔停指稱受處分人有「以安裝其他器具之方式使不能辨
    識牌號」之違規，且現場告知受處分人違規情形後進行舉發
    ，業經證人即本件舉發警員蔡明倫於原審訊問時就當日所見
    受處分人違規及製單舉發過程等情為結證綦祥（見原審卷第
    18頁至20頁），復有臺北縣政府警察局北縣警交大字第C000
    00000號舉發違反道路交通管理事件通知單、交通部公路總
    局臺北區監理所板橋監理站板監裁字第裁41-C00000000號違
    反道路交通管理事件裁決書、新北市政府警察局海山分局
    100年5月30日新北警海交裁字第1000022358號函各乙件在卷
    可憑（見原審卷第6頁、第3頁、第15至16頁）。按警員之舉
    發交通違規，係其職權行使，該職權行使有立法機關之授權
    ，製單舉發違反道路交通管理處罰條例所列之違規事實，本
    質上為行政處分，係公務員基於職務上之權力，依法就特定
    之具體事件所為之具公法上效果之單方面行政行為，基於公
    務員為公法上行為具有公信力之原則，該行政行為當可被推
    定為真正，其據以依法處分之事實認定亦為正確無誤。本此
    公信原則，乃立法者賦予行政機關制定違反道路交通事件統
    一裁罰標準及處理細則，使執勤員警得當機處分以達其維護
    交通秩序、安全之行政目的，又因執行職務之公務員，通常
    多具有一定之考選資格與專業訓練，且其執法之對象係不特
    定之大眾，故其立場經立法機關推定，應具有客觀、中正與
    公平之特質，而無故意偏頗之虞，復參以舉發警員與受處分
    人並無嫌隙，實無甘冒觸犯偽證之罪責，故意構詞誣陷受處
    分人之必要，其所證內容，當足供法院憑以判斷、認定違規
    事實之存在，依上開證據所示，受處分人交通違規事實，應
    堪認定。
  (二)關於受處分人質疑警員於舉發時本欲開立闖紅燈之罰單，經
    伊否認始刁難以開立本件罰單云云，惟參諸本件卷附上開舉
    發通知單收執聯、存根聯（見原審卷第6頁）所載違規事實
    均係「因掛娃娃致遮住號牌無法辨識『98』7-D『D』R」，
    並無先經記載闖紅燈再行塗改之情形，且受處分人亦不爭執
    有於機車車牌處加裝娃娃等情，復有受處分人提出之聲明異
    議狀及抗告狀在卷可按（見原審卷第3頁、本院卷第8頁），
    益證確有其事。受處分人此部分所辯，無非臆測，尚乏實據
    ，其既有以安裝其他器具之方式使不能辨識號牌之違規行為
    ，即應依相關規定裁罰。至受處分人稱伊掛娃娃之行為從未
    遭勸導或開單，不知違法云云，然上揭罰責並不以受處分人
    明知並有意使其發生為要件，且絕大多數違規人均因疏忽所
    致，是抗告意旨所謂無違規之故意，與本案是否違規並無關
    連，附此敘明。
  (三)抗告意旨另指摘警員口氣極度差有執法不當之嫌，然其迄未
    提出任何證據，以實其說，亦未就證人蔡明倫之舉發有誤提
    出相關證據以供調查，本院復查無其他證據足資證明上開證
    人執行不當違法取締之情事，抗告人空言指摘，殊無可採。
  (四)又違反道路交通管理事件舉發通知單本係用以通知被舉發人
    交通違規之事實，若警員當場舉發時被舉發人已知悉其違規
    事實，自生通知之效力，不因被舉發人嗣後拒絕簽收舉發通
    知單而異其效果，此觀違反道路交通管理事件統一裁罰基準
    及處理細則11條第1項第1款「拒絕簽章者，並記明其事由，
    視為已收受」之規定自明。查本件舉發警員見受處分人違規
    攔停並告知其違規情形後，乃依違規事實製單舉發，並將舉
    發通知單請受處分人簽名，惟受處分人拒絕簽名及收受，經
    警於舉發通知單上記載「已於告知應到案日期、時間、處所
    及申訴管道」，有上開舉發通知單可稽，核並與受處分人自
    述遭舉發當時經警要求簽收舉發單時未予簽收等情互相吻合
    ，則受處分人既已經警告知應到案日期及處所，卻未於該應
    到案日期即99年12月9日前自動繳納罰鍰或到案聽候裁決，
    迄至原處分機關於100年4月14日裁決後，始於100年5月4日
    向原處分機關提出申訴，此觀卷附之聲明異議書上蓋印之原
    處分機關收文章日期可悉（見原審卷第3頁），已逾應到案
    日期60日以上，則原處分機關依上開規定，按違反道路交通
    管理事件統一裁罰標準表就違反道路交通管理處罰條例第13
    條第1款所定之裁罰基準，逕予裁處抗告人罰鍰3,900元，於
    法有據，並無不合，雖受處分人以從未收到罰單而遭過期加
    罰等語置辯，然揆諸前開敘明，本件交通違規事件既屬現場
    舉發，受處分人拒未簽收舉發通知單，應視為已收受，無礙
    其違規事實之成立，受處分人要難據此解免其應負之行政處
    罰責任。
  (五)綜上所述，受處分人確有於上開時、地，因所騎乘之機車車
    牌有「以安裝其他器具之方式使不能辨識牌號」之交通違規
    事實，原處分機關依道路交通管理處罰條例第13條第1款、
    及違反道路交通管理事件統一裁罰基準表之規定，裁處受處
    分人罰鍰3,900 元，經核尚無不合。受處分人對原處分聲明
    異議，原審以異議無理由，而以裁定予以駁回，核其認事用
    法亦無不當。是本件抗告為無理由，應予駁回。
據上論結，應依道路交通管理處罰條例第89條，道路交通事件處
理辦法第25條，刑事訴訟法第412條，裁定如主文。
中    華    民    國  100    年    9    月    23    日
                      交通法庭審判長法  官  陳博志
                                    法  官  王屏夏
                                    法  官  陳如玲
以上正本證明與原本無異。
不得再抗告。
                                    書記官  黃郁珊
中    華    民    國   100    年    9     月    27    日